臺灣高等法院高雄分院刑事判決　　　　 96年度上易字第444號
上　訴　人　臺灣高雄地方法院檢察署檢察官
被　　　告　丁○○
上列上訴人因被告竊盜等案件，不服臺灣高雄地方法院95年度易
字第380 號中華民國96年3 月6 日第一審判決（起訴案號：臺灣
高雄地方法院檢察署94年度偵字第22610 、27323 號），提起上
訴，本院判決如下：
     主  文
上訴駁回。
     理  由
一、公訴意旨略以：被告丁○○係位於高雄縣仁武鄉竹後村竹門
    巷100 號資源回收場之負責人，因知悉陳榮章失業無錢花用
    ，竟基於教唆竊盜之概括犯意，先於民國94年3 月5 、6 日
    某時許，教唆陳榮章（因確定判決效力所及，另由檢察官為
    不起訴處分），侵入戊○○所設，位於高雄縣大社鄉○○段
    662 地號之「明益修理廠」內竊盜作案，嗣陳榮章即於同日
    23時許，無故侵入上開地點，竊取戊○○所有，價值約新台
    幣（下同）4 萬餘元之白鐵網100 多公斤，得手後，隨即將
    之載往丁○○上開住處，以3,000 元賣與丁○○。復於94年
    3 月17日某時許，再次教唆陳榮章前往高雄縣仁武鄉竹門巷
    95號之後面空地內竊取財物，陳榮章隨即於同日19時許，於
    上開地點，竊取丙○○所有，價值約1 萬餘元之白鐵管2 支
    ，並於得手後，隨即以1,800 元賣與丁○○。另丁○○並自
    94年5 月底某日起至7 月間止，基於故買贓物之概括犯意，
    連續為下列行為：(一)明知黃鼎嵐 (因確定判決效力所及，另
    由檢察官為不起訴處分）陸續所兜售附表一所示之電纜線、
    工型鋼鐵等物均係竊取而來之贓物，竟分別以680 元、150
    元之價格予以收購。(二)明知孫堉德（因確定判決所效力所及
    ，另案由檢察官為不起訴處分）陸續前來兜售如附表二所示
    之鋼筋、白鐵、鋁等物均係孫堉德竊取而來之贓物，竟連續
    以白鐵每公斤25元、廢鐵每公斤5 元之價格予以收購。嗣因
    陳榮章、黃鼎嵐、孫堉德上開竊盜犯行經警循線查獲，始知
    悉上情，因認被告涉犯刑法第29條、第320 條第1 項之教唆
    竊盜罪、刑法第349 條第2 項之故買贓物罪嫌等語。
二、按犯罪事實，應依證據認定之，無證據不得認定其犯罪事實
    ；又不能證明被告犯罪者，應諭知無罪之判決，刑事訴訟法
    第154 條第2 項、第301 條第1 項分別定有明文。又刑事訴
    訟法上所謂認定犯罪事實之證據，係指足以認定被告確有犯
    罪行為之積極證據而言，該項證據自須適合於被告犯罪事實
    之認定，始得採為斷罪資料。如未能發現相當證據，或證據
    不足以證明，自不能以推測或擬制之方法，以為裁判之基礎
    。又刑事訴訟上證明之資料，無論其為直接或間接證據，均
    須達於通常一般之人均不致有所懷疑，而得確信其為真實之
    程度，始得據為有罪之認定，若其關於被告是否犯罪之證明
    未能達此程度，而有合理性懷疑之存在，致使無從形成有罪
    之確信，根據「罪證有疑，利於被告」之證據法則，即不得
    遽為不利被告之認定，此分別有最高法院著有29年度上字第
    3105號、40年臺上字第86號、76年臺上字第4986號判例可資
    參照。再檢察官對於起訴之犯罪事實，應負提出證據及說服
    之實質舉證責任，倘其所提出之證據，不足為被告有罪之積
    極證明，或其指出證明之方法，無從說服法院以形成被告有
    罪之心證，基於無罪推定之原則，自應為被告無罪判決之諭
    知，最高法院92年臺上字第128 號判例亦可參照。
三、公訴人認被告涉犯刑法第29條、第320 條第1 項教唆竊盜罪
    ，及同法第349 條第2 項之故買贓物罪嫌，無非係以證人陳
    榮章、黃鼎嵐、孫堉德於警詢及偵查中之證言，及證人蔡福
    財、戊○○、丙○○、甲○○、乙○○等人於警詢之證言，
    認被告所為其未有教唆竊盜及故買贓物之辯解不足採信等語
    ，為其論斷之依據。訊據被告固坦承其有於上開時、地，在
    其開設於高雄縣仁武鄉竹後村竹門巷100 號之資源回收場內
    ，以白鐵每公斤25元、廢鐵每公斤5 元之代價，向陳榮章、
    黃鼎嵐、孫堉德收購白鐵及廢鐵1 批，另以680 元向黃鼎嵐
    收購臺電公司失竊之上開電纜線1 批之事實，惟堅決否認有
    何教唆竊盜及故買贓物之犯行，辯稱：伊並未教唆陳榮章偷
    竊東西，伊本來並不知道所收購之物品為贓物，直到警察在
    伊所開設之資源回收場查到電信局的電線時，才知悉該批物
    品均為贓物，伊即在警察之要求下帶同警察至陳榮章、黃鼎
    嵐及孫堉德經常出沒的地方，可能因為如此陳榮章才誣賴伊
    。且伊收購物品均是依照自己所收購的定價為標準收購，而
    後來知道所收購之物品，來源有問題時，即未再進行收購，
    況且伊自93年才開始從事資源回收工作，到被查獲時還不到
    1 年，所以還在學習，事先不知道所收購之物品是贓物等語
    。經查：
  (一)證據能力之判斷：
    1.按被告以外之人於偵查中向檢察官所為之陳述，除顯有不
      可信之情況者外，得為證據。查證人黃鼎嵐、陳榮章、孫
      堉德於偵查中向檢察官所為之陳述，均係以證人之身分接
      受訊問，業經具結以擔保其其陳述之真實性，而渠等之陳
      述雖均屬傳聞證據，惟依現階段刑事訴訟法規定，檢察官
      係代表國家偵查犯罪、實施公訴，依法有訊問被告、證人
      、鑑定人之權利，而實務運作時，檢察官偵查中向被告以
      外之人所取得之陳述，原則上均能遵守法律規定，不致於
      違法取供，故可信度極高，且亦查無證據證明前開陳述有
      何顯不可信之情況，是依上開規定，上開證言均具有證據
      能力。
    2.被告以外之人於審判外之陳述，雖不符前4 條之規定，而
      經當事人於審判程序同意作為證據，法院審酌該言詞陳述
      或書面陳述作成時之情況，認為適當者，亦得為證據，刑
      事訴訟法第159 條之5 第1 項定有明文。關於證人戊○○
      、丙○○、甲○○、蔡福財、乙○○及黃鼎嵐等人於警詢
      中所為之證述，檢察官及被告於原審準備程序時均明確表
      示同意上開證據之引用等語（見原審卷第55至57頁），本
      院審酌針對竊盜及故買贓物案件，就被害人及出售者在警
      詢中之陳述，係其等個人是否有遭受竊盜而致財產受有侵
      害，以及銷贓之對象為何到警局應訊，衡量渠等所處情境
      ，均係在與渠等個人本身具有重大直接利害關係下所為之
      陳述，按理自較具有可信性，且所述內容與本件被告等有
      無故買贓物之待證事實間，具有相當必要性，本院認以之
      作為證據亦屬適當。是依前開刑事訴訟法第159 條之5 第
      1 項之規定，認上開證據均具有證據能力。
    3.按共犯之自白，不得作為有罪判決之唯一證據，仍應調查
      其他必要之證據，以察其是否與事實相符，刑事訴訟法第
      156 條第2 項定有明文，而此處之「共犯」，當與實體法
      之概念作整體觀察，固然現行刑法已於95年7 月1 日正式
      施行，並將第四章之章名由「共犯」改為「正犯與共犯」
      ，而正式採行二元犯罪參與體系，正犯則係指為直接之行
      為者，如直接正犯、間接正犯與共同正犯；共犯則直接被
      評價為間接參與實行行為者，如教唆犯、幫助犯。現行刑
      事訴訟法第156 條第2 項雖未配合修正，然揆諸其文義及
      所欲揭櫫之精神，此處之共犯當與實體法上之概念仍然相
      通，而有其一體性，是以此處之「共犯」，當係指刑法理
      論上具有犯罪參與關係之人，然非包含刑事案件中，基於
      程序之訴訟經濟考量，抑或相牽連案件（如竊盜與贓物罪
      ），而共列於同一偵審程序之同案被告自明。另按被告之
      所以自白，其動機頗為複雜，尤其共同被告之自白涉及他
      人共犯者，刑法中僅少數犯罪對共同正犯加重其刑，其他
      犯罪並不加重處罰，則共犯承認他人共同犯罪，對於自白
      之被告而言，不僅毫無不利可言，反而可以分散責任，為
      減輕自己之罪責，不免指控他人為主犯，而其本人為從犯
      或事後共犯，以逃避或減輕應負之刑責，在此情形之下，
      共同被告在其自白時指控他人為共犯，並非不可想像，故
      共同被告之自白更應有補強證據，以證明其自白真實，此
      乃刑事訴訟法第156 條第2 項規定之由來。析言之，依照
      現行刑事訴訟法第287 條之2 規定，法院就被告本人之案
      件調查共同被告時，該共同被告雖須準用有關證人之規定
      而予以具結，然仍不影響其仍為共同被告之身分，故此時
      仍有刑事訴訟法第156 條第2 項規定之適用（最高法院93
      年度台上字第5560號判決、94年度台上5971號判決參照）
      。
  (二)被訴教唆陳榮章竊盜部分：
    1.證人陳榮章確於94年3 月5 、6 某日23時許，侵入戊○○
      位於高雄縣大社鄉○○段622 地號之「明益修理廠」內，
      竊得戊○○所有白鐵網100 多公斤，復於94年3 月17日19
      時許，前往高雄縣仁武鄉竹門巷95號後面空地，竊取丙○
      ○所有白鐵管2 支等情，業據陳榮章於原審審理中證述明
      確（見原審卷第87頁），復據被害人戊○○、林恩銓於警
      詢中證訴綦詳（見警卷二第29頁至32頁），此部分事實堪
      以認定。
    2.證人陳榮章固於原審審理程序中具結證稱：會前往上開地
      點竊盜，係因我與黃鼎嵐本來即有在吸毒，沒有錢買毒品
      ，而前往找被告時，被告即告知去「明益修理廠」，該處
      有鐵絲網，並言明將鐵絲網取回賣給他時，便會有錢，且
      被告亦有開車帶領我至「明益修理廠」後門處察看，被告
      並沒有一起偷竊，其帶我看完現場後便先行離去。而之所
      以於94年3 月17日晚上前往高雄縣仁武鄉竹門巷95號後面
      空地偷取2 支白鐵管，亦係經被告告知該處後面空地有現
      成的白鐵管等語。查本件被告涉犯教唆陳榮章竊盜罪之犯
      行，依檢察官所舉之事證，除僅有證人陳榮章之單一指訴
      外，並無其他必要之補強證據可資佐證；況證人陳榮章於
      原審審理程序中亦證稱：本件竊盜案件之所以被查獲係因
      被告報警，而為警方埋伏抓到的等語（見原審卷第90頁）
      ，核與被告所述證人陳榮章竊盜犯行係因其配合警方之追
      查，才將之破獲乙情相符，是證人陳榮章是否因挾怨報復
      始為前開證言，其證述是否與事實相符，尚待其他證據證
      明，尚難據此為不利被告犯罪事實之認定。
  (三)被訴故買贓物部分：
??  1.本案被告分別於上開時地，向陳榮章、黃鼎嵐及孫堉德收
      購白鐵、廢鐵及電纜線等物，而前開收購之物品，分別係
      陳榮章、黃鼎嵐及孫堉德竊得等情，為被告所不爭執，且
      據證人陳榮章於原審審理證述（見原審卷第87頁至90頁）
      ，及證人黃鼎嵐、孫堉德於偵查中之證述情節，相互符合
      （見94年度偵字第22610 號卷第21頁)， 復經被害人戊○
      ○、丙○○及乙○○、甲○○及蔡福財於警詢中證訴綦詳
      （見警卷一第12頁至15頁、警卷二第27頁至32頁)。 是以
      ，被告前開收購之白鐵、廢鐵及電纜線，足堪認定為贓物
      無訛。惟尚應審究者，即係被告主觀上是否知悉該批白鐵
      、廢鐵及電纜線等為贓物，而仍基於故買贓物之故意而加
      以收購。
    2.按刑法故買贓物罪所稱之「贓物」，係指因財產上之犯罪
      所取得之財物而言，最高法院23年非字第37號判例意旨可
      資參照。而刑法第349 條第2 項故買贓物，係以知情故買
      為要件，亦即行為人是否有贓物之認識，應以行為人於收
      受、故買時有無認識為要；且故買贓物罪應以行為人明知
      為贓物而有償取得贓物之所有權始足成立（最高法院92年
      台上字第5131號、83年度台上字第2644號判決意旨參照）
      。析言之，刑法第349 條關於贓物罪之規定，係針對行為
      人故意收受、搬運、寄藏、故買或牙保贓物，而在事後助
      成他人財產犯罪目的之惡性予以處罰，並非藉此課一般人
      民以協助追贓之責。從而，故買贓物之罪責成立與否，實
      取於能否積極證明行為人於收受該財產標的時對於該標的
      物之不明來源具有認識，並出於犯罪之故意予以收受，致
      使原所有權人難以追及或回復為斷，而非以被告有無交代
      所持贓證來源為斷。良以刑事被告依法本不負自證無罪之
      義務，苟有足可證明被告故意收贓之積極事證，雖經明確
      供出持贓來源，於所成立之罪名固屬不生影響，反之，若
      不能確證被告自始有此犯意存在，縱然該標的物確為被告
      所持有、使用或購入，而被告無從一一交代其客觀上所持
      贓物之來源，亦不得遽予推認其行為時在主觀上確有贓物
      之認識或犯罪之希望。
    3.按共犯之自白，不得作為有罪判決之唯一證據，仍應調查
      其他必要之證據，以察其是否與事實相符，刑事訴訟法第
      156 條第2 項定有明文，查本件被告涉犯故買陳榮章竊得
      贓物部分之犯行，依檢察官所舉之事證，除僅有證人陳榮
      章之單一指訴外，並無其他必要之補強證據可資佐證；況
      證人陳榮章係因被告報警而遭查獲，業如前述，是證人陳
      榮章是否因挾怨報復始為前開證言，其證述是否與事實相
      符，尚待其他證據證明，尚難據為不利被告犯罪事實之認
      定。
    4.按證人之證言，依內容可分為體驗之供述或意見之供述，
      前者係就親身體驗之客觀事實所為之供述，原則上具有證
      據能力；後者則供述其個人判斷某事項之意見，因一般證
      人對該事項未必具備專門知識經驗，與鑑定人或鑑定證人
      係本其專業而提供判斷意見之情形有別，其意見之判斷，
      自不免生個人主觀偏見與錯誤臆測之危險，刑事訴訟法乃
      於第160 條明定，證人之個人意見及推測之詞，除以實際
      經驗為基礎者外，不得作為證據（最高法院95年度台上第
      4880號判決可資參照）。查證人孫堉德固於偵查中具結證
      稱：我前4 次所竊得的贓物是賣給高雄縣仁武鄉竹後村竹
      門巷100 號的資源回收場，收購價格，均比一般的行情低
      ，一般白鐵1 台斤為40元左右，丁○○收25元，廢鐵一般
      收購7 、8 元，丁○○收5 元等語 (見94年度偵字第2732
      3 號卷第27頁），然有關資源回收物品的收購，核與汽機
      車等須受監理單位管制約束，並須不定於時地接受司法警
      察依法查核車籍資料者不同，且參以一般資源回收業者所
      收購之物品項目繁多，舉凡日常生活中之二手物品均可為
      交易買賣之對象，況此類買受人亦無足夠能力得以針對出
      賣人身分、產品來源等進行確實之徵信，抑且二手物品之
      回收收購，其價格往往取諸於買賣雙方之合意，且隨各資
      源回收業者依照物品新舊程度、使用年數、回收後之剩餘
      或再利用價值，甚或各物品所具之流通性等不同因素而生
      有交易價格上之落差，從而委實難認有一定之客觀價格可
      資參考。則證人孫堉德所指被告收購價格明顯低於一般行
      情乙節，不惟出於其所為推測、擬制之詞，甚且並無任何
      證據以實其說，則無法以證人孫堉德所為個人推測之詞，
      做為認定被告故買贓物犯行之積極事證。
    5.黃鼎嵐出售予被告之電纜線9 條，其上固印有「TPC 」字
      樣，業據證人己○○於警詢證述明確（見警一卷第15頁）
      ，惟上開「TPC 」之記載，一般人難以知悉係臺灣電力股
      份有限公司所有之電纜線，且亦無證據證明被告知悉「TP
      C 」所代表之意義；再佐以證人黃鼎嵐於警詢中亦證述：
      我將所竊取的贓物賣予被告時，並沒有告訴被告，我出售
      的物品是我所竊取的等語（見警卷一第3 頁），尚難認前
      開電纜線上印有「TPC 」，遽認被告知悉該電纜線係屬贓
      物，應無疑義。
    6.綜上，被告雖於客觀上有購買贓物之行為，惟於被告行為
      當時並無任何積極證據足以證明被告購買附表之物時有贓
      物之認識，其所為自不符合刑法上故買贓物罪之構成要件
      ，自難認被告涉犯故買贓物之犯行。
四、綜上所述，經本院審酌卷存之相關證據，並無法證明被告有
    何公訴人所指之教唆竊盜及故買贓物之犯行，自屬不能證明
    被告犯罪。茲因公訴人對於起訴之犯罪事實既應負提出證據
    及說服之實質舉證責任，本件公訴人認被告所涉犯嫌所憑之
    證據，尚無從說服本院達於通常一般之人均不致有所懷疑，
    而得確信其為真實之程度，即難據以為被告不利認定，自屬
    不能證明被告犯罪，依前開之說明，原審為被告無罪之諭知
    ，並無不合。檢察官上訴，仍執陳詞，指摘原判決不當，沒
    有理由，應予駁回。
據上論斷，應依刑事訴訟法第368條，判決如主文。
本案經檢察官邱榮藏到庭執行職務。
中　　華　　民　　國　　96　　年　　6 　　月　　28　　日
                  刑事第二庭    審判長法  官  林正雄
                                      法  官  陳啟造
                                      法  官  黃壽燕
以上正本證明與原本無異。
本判決不得上訴。
中　　華　　民　　國　　96　　年　　6 　　月　　28　　日
　　　　　　　　　　　　　　　　　　　書記官  高惠珠
附表一：
┌──┬─────┬───────┬────┬─────┬────┬───┐
│編號│竊盜時日  │? ? ? 地點    │行為人  │竊取方式  │竊取之財│被害人│
│    │          │              │        │          │物      │      │
├──┼─────┼───────┼────┼─────┼────┼───┤
│ 1  │94年6月30 │高雄縣仁武鄉八│        │          │        │      │
│    │日13時許  │卦村八德一路90│黃鼎嵐  │徒手竊取  │工型鋼鐵│甲○○│
│    │          │巷35號興建中的│        │          │3支     │      │
│    │          │鐵皮屋        │        │          │        │      │
├──┼─────┼───────┼────┼─────┼────┼───┤
│    │94年7月5日│高雄縣大社鄉三│        │          │電纜線9 │台灣電│
│ 2  │14時許    │民路37之3號前 │黃鼎嵐  │徒手竊取  │條      │力股份│
│    │          │所停放之一部小│        │          │        │有限公│
│    │          │貨車上        │        │          │        │司    │
└──┴─────┴───────┴────┴─────┴────┴───┘
附表二：
┌──┬─────┬───────┬────┬─────┬────┬───┐
│編號│竊盜時日  │    地點      │行為人  │竊取方式  │竊取之財│被害人│
│    │          │              │        │          │物      │      │
├──┼─────┼───────┼────┼─────┼────┼───┤
│    │94年5月底 │高雄縣仁武鄉仁│孫堉德  │徒手竊取  │鋼筋50公│乙○○│
│ 1  │某日22、23│春街153巷旁之 │        │          │斤      │      │
│    │時許      │建築工地內    │        │          │        │      │
├──┼─────┼───────┼────┼─────┼────┼───┤
│    │          │              │        │          │        │      │
│ 2  │94年6月底 │高雄縣仁武鄉仁│孫堉德  │徒手竊取  │鋼筋40公│乙○○│
│    │某日22、23│春街153巷旁之 │        │          │斤      │      │
│    │時許      │建築工地內    │        │          │        │      │
├──┼─────┼───────┼────┼─────┼────┼───┤
│    │          │高雄縣仁武鄉新│        │          │白鐵、鋁│      │
│ 3  │94年6月中 │庄路215巷16號 │孫堉德  │徒手竊取  │約25公斤│不詳  │
│    │旬20時許  │前鐵籠內      │        │          │        │      │
├──┼─────┼───────┼────┼─────┼────┼───┤
│    │94年6月底 │高雄縣仁武鄉大│孫堉德  │徒手竊取  │白鐵狗籠│不詳  │
│ 4  │21時許    │灣村大信巷26號│        │          │1個     │      │
│    │          │前            │        │          │        │      │
└──┴─────┴───────┴────┴─────┴────┴───┘
                                                    q
